---
title: "Proyecto Final en R - Luis Gutiérrez"
output: html_notebook
---

**Descripción**
La sepsis ocasiona en el mundo más de mil muertes cada día, muchos de estos pacientes 
adquieren la infección estando hospitalizados y constituye la complicación intrahospitalaria más 
frecuente. La infección de pacientes por las manos contaminadas del personal de salud es una de 
las formas de diseminación de los agentes infecciosos. La higiene de las manos es el factor individual 
más importante para el control de las infecciones, es dificil entender que un hecho tan rutinario en la
práctica de la medicina, como lavarse las manos previo a examinar a un paciente, haya causado
tanta controversia en la época de 1800.

A principios de la década de 1840 se descubrió una enfermedad mortal que afectaba a las mujeres
que acababan de dar a luz, cerca del 10% de las mujeres morían a causa de esta enfermedad y de origen provenía de las manos contaminadas del personal médico que atendía los partos. 

En este proyecto, vamos a analizar los datos que demuestran la importancia del lavado de manos,
identificando anomalías en los procedimientos médicos. 

**Conociendo los datos**

1. Cargar el paquete tidyverse, leer el archivo "deaths_handwashing", asignar a yearly y leerlo
```{r}
library(tidyverse)

yearly <- read_csv("deaths_handwashing.csv")

View(yearly)
```

**El alarmante nñumero de muertes**

2. Usar mutate para agregar la columna proportion_deaths a yearly, esta nueva columna se calculará 
como la proporción de muertes por número de nacimientos.

```{r}
yearly <- yearly %>%
  mutate(proportion_deaths = deaths / births)

yearly
```
**Muerte en las clínicas**

3. Utilizar ggplot para hacer una gráfica lineal de proportion_deaths por año (columna year) con una linea po clínica. Las líneas deben tener colores distintos. 

```{r}

ggplot(yearly, aes(x=year, y=proportion_deaths, color=clinic)) +
  geom_line()

```

**Comienza el lavado de manos**

4. 
```{r}
monthly <- read_csv("deaths_clinic_1.csv")

View(monthly)
```

